【裁判字號】    95,訴,1037
【裁判日期】    951221
【裁判案由】    給付貨款
【裁判全文】
臺灣臺南地方法院民事判決              95年度訴字第1037號
原      告  如欲企業有限公司
法定代理人  乙○○
訴訟代理人  柯淵波律師
被      告  常琪鋁業有限公司
法定代理人  甲○○
訴訟代理人  鄭世賢律師
上列當事人間請求給付貨款事件，本院於民國95年12月7日言詞
辯論終結，判決如下：
    主      文
被告應給付原告新台幣壹佰參拾貳萬玖仟玖佰參拾元，及自民國
九十五年六月二十二日起至清償日止，按週年利率百分之五計算
之利息。
訴訟費用由被告負擔。
本判決於原告以新台幣肆拾伍萬元為被告供擔保後，得假執行；
但被告如於假執行標的物拍定、變賣前，以新台幣壹佰參拾貳萬
玖仟玖佰參拾元為原告預供擔保，得免為假執行。
    事實及理由
一、本件原告起訴主張：
（一）被告於民國（下同）95年4月1日向原告購買廢鋁實重19,
      302公斤（下稱系爭買賣契約），原告已於95年4月1日交
      貨完畢，惟貨款新台幣（下同）1,329,930元，屢經原告
      口頭及書面催收，被告均置之不理，仍未獲償付，為此，
      依民法第367條前段規定，提起本件訴訟。
（二）原告於95年4月1日將買賣貨品送交被告收受後，並於同年
      月19日開立統一發票交給被告收受，被告收受統一發票後
      也沒有表示反對意見，而且從統一發票之記載可知，有兩
      種單價，可見兩造對貨品單價一事曾經經過協商。
（三）而買賣標的物係廢鋁，不是純鋁，任何人都無法保證一定
      的回收率，兩造並沒有約定原告提供的廢鋁回收率要高達
      百分之92，而且如果兩造沒有事先約定單價，原告不可能
      開立統一發票，繳納營業稅之後，才跟被告議價；再者，
      比對地磅單與統一發票之記載可以知道，兩張地磅單記載
      的公斤數，與統一發票記載的數量是相符的。
（四）原告95年5月19日雖曾傳真文件給被告，告知願讓被告預
      扣307,491元，但該筆款項與系爭買賣契約之交易無關。
      該筆交易是原告基於幫忙的立場，介紹被告向國外廠商訂
      貨，該筆貨物被告認為有瑕疵，就扣了本件貨款的給付。
      但是國外廠商要求被告提出瑕疵資料，被告均不提出，也
      不同意辦理退貨，所以被告主張有貨款抵銷的情形，並不
      合理。且該傳真文件內容明確提到兩筆交易是不相關，當
      時原告為了順利取得本件貨款，才同意被告僅需先預付10
      0萬元，但是被告也沒有先給付100萬元。
（五）聲明：如主文第1項所示；願供擔保請准宣告假執行。
二、被告固不否認兩造間有系爭買賣契約之存在，惟抗辯稱：
（一）原告所交付之廢鋁品質不佳，原告以每公斤67元、64元計
      價並不合理。兩造就廢鋁之交易習慣，均以廢鋁送至被告
      所屬工廠時，現貨之回收率及雜質含量多寡來議價，故不
      能以原告提出之統一發票作為價格認定之依據；且被告收
      受原告交付之統一發票後，因原告交付之貨品與約定品質
      不符，尚未將該統一發票交給會計師核帳。
（二）又兩造於95年3月間之前筆廢鋁買賣（下稱系爭前次廢鋁
      買賣契約），亦發生原告交付之貨品與約定品質不符之情
      事，因該筆廢鋁淨鋁回收率僅有百分之82，與約定回收率
      百分之92以上相距甚遠，被告隨即以電話方式通知原告應
      每公噸減價美金100元，原告雖答覆可以退貨方式處理，
      但因若採退貨方式處理，被告即無廢鋁材料生產回收淨鋁
      ，自無法交貨與已定貨之下游廠商，衍生之違約賠償責任
      甚大，被告遂不得已先保留一部份原始廢鋁材料，其他部
      分則回收處理。
（三）再者，原告於95年5月19日至被告處表示，願讓被告就前
      次廢鋁買賣契約所衍生糾紛先扣款307,491元為保留款，
      俟其與國外廠商確認索賠金額後，再行結清系爭買賣契約
      之貨款，但原告卻於95年6月1日向法院提出支付命令之聲
      請，令被告無法接受。
（四）聲明：原告之訴駁回；如受不利判決，願供擔保請准宣告
      免為假執行。
三、本院得心證之理由：
（一）原告主張兩造間有系爭買賣契約存在，且原告曾於95年4
      月1日將系爭買賣契約之貨品交付被告，並於95年4月19日
      開立記載廢鋁10,424Kg、單價67元，廢鋁8,878Kg、單價6
      4元，合計1,329,930元內容之統一發票（下稱系爭統一發
      票）交付被告一事，為被告所不爭執（見被告95年11月16
      日民事答辯（二）狀），自足信為真實。
（二）原告主張系爭買賣契約之貨品已交付，且依系爭統一發票
      之記載，被告應給付貨款1,329,930元等語，被告則以原
      告系爭買賣契約與系爭前次廢鋁買賣契約所交付之貨品均
      不符兩造約定之品質，且原告於95年5月19日同意先讓被
      告保留貨款307,491元無庸給付等語資為抗辯，因此，本
      件之爭點即為：原告所交付系爭買賣契約之貨品是否有瑕
      疵？被告得否以前次廢鋁買賣契約所衍生之糾紛，作為拒
      絕給付原告系爭買賣契約之貨款？原告95年5月19日之傳
      真文件，是否表示原告同意被告可以暫緩給付系爭買賣契
      約貨款一部份？現一一審究如下：
   1、按債務人負有依債務本旨為給付之義務，違背債務之本旨
      為給付，即屬不完全給付，為瑕疵之給付，是以債務人如
      主張其已為完全給付，當由其負證明之責，雖債權人於受
      領給付後，以債務人給付不完全為由，請求債務人損害賠
      償，關於給付不完全之點，應轉由債權人負舉證責任，最
      高法院77年度台上字第1989號判決亦同此見解。因此，被
      告若主張原告交付之貨品有瑕疵，自應由被告就瑕疵一節
      負舉證之責。查：被告僅空言抗辯稱原告所交付之系爭買
      賣契約貨品有瑕疵，並未舉證以實其說，依前開見解，自
      難認被告之瑕疵抗辯為可採。
   2、原告所交付之系爭買賣契約之貨品既無瑕疵，已如前述，
      則依民法第367條之規定，被告自有給付買賣價金之義務
      ，但被告得否以前次廢鋁買賣契約所衍生之糾紛，作為拒
      絕給付原告系爭買賣契約貨款之事由？經查：被告抗辯稱
      原告係前次廢鋁買賣契約之出賣人，已遭原告否認，被告
      既未舉證證明原告就系爭前次廢鋁買賣契約之出賣人，依
      債之相對性原則，被告請求原告就系爭前次廢鋁買賣契約
      負出賣人之責，洵屬無據；縱原告係前次廢鋁買賣契約之
      出賣人，被告就系爭前次廢鋁買賣契約所收受之貨品有瑕
      疵，亦未舉證以實其說，依前開見解，自難謂被告之瑕疵
      抗辯為實在，從而，被告執系爭前次廢鋁買賣契約所生之
      糾紛，作為拒絕給付原告系爭買賣契約貨款之事由云云，
      委不足採。
   3、至於原告雖於95年5月19日傳真文件給被告，告知願讓被
      告保留307,491元，然由該傳真文係記載：「‧‧雙方同
      意先匯款壹佰萬元，請於2006年5月22日匯至本公司，其
      金額307,491，為保留款，等與國外廠商確認索賠金額時
      ，再結清此帳款‧‧」等語可知，被告需先於95年5月22
      日前給付原告100萬元後，原告才同意保留其餘尾款307,
      491元暫不請求，但原告主張提起本件訴訟迄今，被告尚
      未給付分文，為被告所不爭執，因此，被告執上開傳真文
      件作為拒絕給付本件貨款之理由，洵屬無據，不足採信。
（三）綜上所述，原告主張兩造間有系爭買賣契約之存在，原告
      已依約交付買賣標的物，但被告尚未給付貨款1,329,930
      元等情為真實，而被告就買賣標的物有瑕疵一節未舉證以
      實其說，從而，原告依民法第367條之規定，請求被告給
      付1,329,930元，及自支付命令聲請狀繕本送達翌日即95
      年6月22日起至清償日止，按週年利率百分之5計算之利息
      ，洵屬有據，應予准許。
四、兩造均陳明願供擔保，請准宣告假執行或免為假執行，經核
    於法均無不合，應予准許，爰分別酌定相當之擔保金額之。
五、又本件待證事實已臻明確，兩造其餘攻擊防禦方法及舉證，
    於判決結果已不生影響，爰不一一詳為論述，附此敘明。
六、據上論結，本件原告之訴為有理由，依民事訴訟法第78條、
    第390條第2項、第392條第2項、第3項，判決如主文。
中    華    民    國    95    年    12    月    21    日
                  民事第五庭    法    官  陳淑勤
以上為正本係照原本作成
如對本判決上訴須於判決送達後20日內向本院提出上訴狀。
中    華    民    國    95    年    12    月    21    日
                                書 記 官  彭建山


司法院資訊處製作；財團法人民間司法改革基金會備份。
